臺灣高等法院臺中分院刑事判決    　
111年度上易字第387號
上  訴  人  臺灣南投地方檢察署檢察官 
被      告  曾士哲


上列上訴人因被告妨害名譽案件，不服臺灣南投地方法院110年
度易字第247號中華民國111年2月23日第一審判決（起訴案號：
臺灣南投地方檢察署110年度調偵字第151號），提起上訴，本院
判決如下： 
    主    文
上訴駁回。
    犯罪事實及理由
壹、程序部分：
一、本案審判範圍：
　　修正後刑事訴訟法第348條規定：「（第1項）上訴得對於判
    決之一部為之。（第2項）對於判決之一部上訴者，其有關
    係之部分，視為亦已上訴。但有關係之部分為無罪、免訴或
    不受理者，不在此限。（第3項）上訴得明示僅就判決之刑
    、沒收或保安處分一部為之。」參諸上開條文第3項立法理
    由，宣告刑、數罪併罰所定之應執行刑、沒收，倘若符合該
    條項規定，已得不隨同其犯罪事實，而單獨成為上訴之標的
    ，且於上訴人明示僅就宣告刑上訴時，第二審法院即不再就
    原審法院所認定之犯罪事實為審查，而應以原審法院所認定
    之犯罪事實，作為論認原審宣告刑量定妥適與否的判斷基礎
    。本案檢察官於上述規定修正施行後，不服原判決提起上訴
    ，其上訴之效力及範圍，應依修正後刑事訴訟法第348條規
    定判斷。而檢察官上訴書已載明係對於原判決之宣告刑、執
    行刑提起上訴（本院卷第9至10頁），依前述說明，本院僅
    就原判決量刑妥適與否進行審理，至於原判決其他部分，則
    非本院審判範圍，先予指明。
二、被告於第二審審判期日經合法傳喚，無正當之理由不到庭者
    ，得不待其陳述，逕行判決，刑事訴訟法第371條定有明文
    。被告甲○○（下稱被告）經本院合法傳喚，有送達證書、臺
    灣高等法院在監在押全國紀錄表、個人戶籍資料查詢結果在
    卷可查（本院卷第25、43、45頁)，其無正當理由，於本院
    民國111年6月1日審判期日不到庭，自得不待其陳述，逕行
    判決。　　
貳、實體部分；
一、本案據以審查量刑妥適與否之原審法院認定之犯罪事實、論
    處之罪名，均引用原判決之記載(如附件)。
二、上訴理由之論斷：
  ㈠檢察官上訴意旨略以：被告於偵查中否認犯行，迄今未賠償
    告訴人陳○旭，且告訴人之法定代理人於111年3月7日致電向
    檢察官表示該影片還在網路上，難認被告犯後態度良好，原
    判決量刑實屬過輕。為此，請求撤銷原判決，更為適當合法
    之判決等語。
　㈡刑之量定，為求個案裁判之妥當性，法律賦予法院裁量之權
    。量刑輕重，屬為裁判之法院得依職權自由裁量之事項，苟
    其量刑已以行為人之責任為基礎，並斟酌刑法第57條各款所
    列情狀，在法定刑度內，酌量科刑，並無根據明顯錯誤之事
    實予以量定刑度，亦無顯然失當或違反公平、比例及罪刑相
    當原則，致明顯失出失入情形，即不能任指其裁量不當。本
    案原判決關於科刑部分（原判決理由三、㈣），已斟酌刑法
    第57條各款所列情狀，以及被告未與告訴人和解賠償其損害
    ，而為量刑之準據，經核原判決所處之刑度尚屬適中，並無
    濫用裁量權限或輕重失衡之情形，自不得遽指為違法或不當
    。又被告並非沒有和解之意，偵查中經檢察官將本案轉介至
    南投縣竹山鎮公所調解委員會進行調解，係因雙方意見不一
    致而調解不成立，原審審理中則因告訴人當庭表示不願和解
    ，致雙方無法獲有共識成立和解，有南投縣竹山鎮公所110
    年4月29日竹鎮民字第1100010079號函、原審準備程序筆錄
    在卷可參（調偵卷第3頁、原審卷第74頁）；再者，被告雖
    未與告訴人達成和解，惟告訴人所受損害，亦非不得透過民
    事訴訟、強制執行等法定程序獲償，自難據此即認原審量刑
    不當。是檢察官上訴請求從重量刑之理由，或已為原判決審
    酌作為量刑之事由、或尚不足以動搖原判決之量刑基礎。綜
    上，檢察官以上開理由指摘原判決之宣告刑、定執行刑不當
    ，其上訴為無理由，應予駁回。
據上論斷，依刑事訴訟法第368條、第371條、第373條，判決如
主文。
本案經檢察官黃淑美提起公訴、上訴，檢察官乙○○到庭執行職務
。
中　　華　　民　　國　　111 　年　　6 　　月　 22 　　日
        　 刑事第十庭    審判長法　官  陳  宏  卿
　　　　　　　　　　　　　　   法　官  楊  文  廣
 　　　　　　　　　　　　　 　 法　官  簡  芳  潔                          
以上正本證明與原本無異。     
不得上訴。
                               書記官  廖  婉  菁
　　　　　　　　　　　　　　　 
中　　華　　民　　國　　111 　年　　6 　　月　　23　　日
附件：
臺灣南投地方法院刑事判決
110年度易字第247號
公  訴  人  臺灣南投地方檢察署檢察官 
被      告  甲○○  男　民國00年0月00日生
　　　　　　　　　　身分證統一編號：Z000000000號
　　　　　　　　　　住南投縣○○鎮○○路00號
上列被告因妨害名譽案件，經檢察官提起公訴（110年度調偵字
第151號），被告於準備程序中就被訴事實為有罪之陳述，本院
裁定進行簡式審判程序，判決如下：
    主  文
甲○○成年人故意對少年犯公然侮辱罪，共貳罪，各處罰金新臺幣
捌仟元，如易服勞役，均以新臺幣壹仟元折算壹日。應執行罰金
新臺幣壹萬伍仟元，如易服勞役，以新臺幣壹仟元折算壹日。  
 
    犯罪事實
一、甲○○為成年人，因故與少年陳○旭（民國95年生，真實姓名
    、年籍均詳卷）有糾紛，竟基於對少年公然侮辱之犯意，於
    110年1月3日15時許，在雲林縣林內火車站附近之公共場所
    ，公然以「來，各位車友，來，讓你們見識一下，○○【詳卷
    】國中的嘛，是不是，你們學務主任我很熟喔，無照駕駛的
    事情我明天會到城管那邊跟他們講喔，為什麼呢，幹你娘勒
    我也是○○國中的校友阿，三小。」（臺語）辱罵陳○旭，足
    以貶損陳○旭之名譽及社會評價，甲○○並將上開過程錄影。
    詎甲○○另基於對少年公然侮辱之犯意，於翌（4）日12時58
    分許，在南投縣某處連結網際網路後，以
　　Facebook帳號暱稱「曾小哲」張貼上開影片，並設定為不特
    定多數人均得共見共聞之狀態，供他人瀏覽，足以貶損陳○
    旭之名譽及社會評價。嗣陳○旭發現上開貼文，報警處理，
    始悉上情。
二、案經陳○旭訴由南投縣政府警察局竹山分局報告臺灣南投地
    方檢察署檢察官偵查起訴。
    理  由
一、按司法機關所製作必須公開之文書，除有其他法律特別規定
    之情形外，不得揭露足以識別刑事案件、少年保護事件之當
    事人或被害人之兒童及少年身分之資訊，兒童及少年福利與
    權益保障法第69條第1 項第4 款、第2 項定有明文。本案告
    訴人陳○旭於案發時為未滿18歲之少年，關於其真實姓名、
    年籍、就讀學校等，自均屬足以識別其確切身分之資訊，本
    判決不得加以揭露（上開身分資料均詳卷內密封之真實姓名
    代號對照表），先予敘明。
二、訊據被告甲○○就上揭犯罪事實均坦承不諱，核與證人即告訴
    人陳○旭於警詢及偵查中指訴相符，並有被告、告訴人個人
    戶籍資料查詢結果2份、被告臉書暱稱「曾小哲」之貼文擷
    圖1張、檢察官勘驗譯文1份在卷可參，足認被告上開任意性
    自白與事實相符，堪以採信。本案事證明確，被告上開犯行
    洵堪認定，應依法論科。
三、論罪科刑
　㈠核被告所為，均係犯兒童及少年福利與權益保障法第112條第
    1項前段、刑法第309條第1項之成年人故意對少年犯公然侮
    辱罪。
　㈡被告上揭各罪，犯意各別，行為互殊，應分論併罰。
　㈢被告故意對少年為上開犯行，均應依兒童及少年福利與權益
    保障法第112條第1項前段規定，加重其刑。
　㈣爰審酌被告任意以上揭不堪言語辱罵告訴人，又將所攝錄之
    影片張貼至公開網頁，供不特定多數人觀覽，損害告訴人之
    名譽及社會評價，實屬不該，犯後坦承犯行，然未與告訴人
    達成和解且迄今仍未賠償告訴人，暨其自陳二專肄業之智識
    程度，目前從事自行車維修，家庭經濟勉持，需要扶養父親
    之生活狀況等一切情狀，分別量處如主文所示之刑，並均諭
    知易服勞役之折算標準，及定其應執行之刑並諭知易服勞役
    之折算標準。
據上論斷，應依刑事訴訟法第273條之1第1項、第299條第1項前
段，判決如主文。
本案經檢察官黃淑美提起公訴並到庭執行職務。
中　　華　　民　　國　　111 　年　　2 　　月　　23　　日
　　　　　　　　　刑事第三庭  法　官　顏代容
以上正本與原本無異。
如不服本判決應於收受送達後20日內向本院提出上訴書狀，並應
敘述具體理由；其未敘述上訴理由者，應於上訴期間屆滿後20日
內向本院補提理由書（均須按他造當事人之人數附繕本）「切勿
逕送上級法院」。
告訴人或被害人如對於本判決不服者，應具備理由請求檢察官上
訴，其上訴期間之計算係以檢察官收受判決正本之日期為準。
                              書記官  藍建文
中　　華　　民　　國　　111 　年　　2 　　月　　24　　日
附錄論罪科刑法條全文
中華民國刑法第309條
公然侮辱人者，處拘役或9千元以下罰金。
以強暴犯前項之罪者，處1年以下有期徒刑、拘役或1萬5千元以
下罰金。

兒童及少年福利與權益保障法第112條
成年人教唆、幫助或利用兒童及少年犯罪或與之共同實施犯罪或
故意對其犯罪者，加重其刑至二分之一。但各該罪就被害人係兒
童及少年已定有特別處罰規定者，從其規定。
對於兒童及少年犯罪者，主管機關得獨立告訴。